【裁判字號】    95,交聲,738
【裁判日期】    950914
【裁判案由】    聲明異議
【裁判全文】
臺灣臺中地方法院交通事件裁定         95年度交聲字第738號
原處分機關  交通部公路總局臺中區監理所臺中市監理站
異議人即
受處分人    乙○○
代  理  人  甲○○
上列受處分人因違反道路交通管理處罰條例案件，對於交通部公
路總局臺中區監理所臺中市監理站於民國九十五年八月十七日所
為之處分（原處分案號：裁監稽違字第裁六一－ＧＣ00000
00號裁決書）聲明異議，本院裁定如下：
    主    文
原處分撤銷。
乙○○不罰。
    理  由
一、原處分意旨略以：本件異議人即受處分人（下稱受處分人）
    乙○○所有之車號ＲＴ二－六九一號輕機車，於民國九十五
    年七月十七日，由甲○○騎乘前往臺中市監理站辦理過戶驗
    車時，因原登記為ＹＡ五０車型，套裝為ＹＶ五０車型，車
    型不符責令改正檢驗之違規，為臺中市警察局第二分局交通
    分隊以違反道路交通管理處罰條例第十八條第一項規定之行
    為掣單舉發。嗣甲○○於九十五年七月二十七日提起申訴，
    經原處分機關調查結果，仍認受處分人有前該違規行為，原
    處分機關乃依道路交通管理處罰條例第十八條第一項規定，
    於九十五年八月十七日以裁監稽違字第裁六一－ＧＣ000
    0000號裁決書裁處受處分人罰鍰新臺幣（下同）二千四
    百元，並責令檢驗等語。
二、受處分人聲明異議意旨略以：受處分人於九十一年購入本件
    車號ＲＴ二－六九一號之中古機車，現為受處分人胞弟甲○
    ○所使用，甲○○於九十五年七月十七日至臺中市監理站辦
    理機車過戶驗車時，方知車牌與車型不符，不能辦理過戶，
    並當場為警開立違反道路交通管理事件通知單，惟受處分人
    當初購車時監理站並未檢驗出有何變更車身之違規事實，且
    機車型式亦非一般民眾能夠輕易辨識，而因監理所未嚴格審
    查致受處分人違規之事實，現責令受處分人承擔，受處分人
    實難接受，爰依法聲明異議云云。
三、按交通法庭認為聲明異議有理由時，應以裁定將原處分經聲
    明異議之部分撤銷，並自為裁定，道路交通案件處理辦法第
    二十條前段定有明文；次按汽車車身、引擎、底盤、電系等
    重要設備變更或調換，或因交通事故遭受重大損壞修復後，
    不申請公路主管機關施行臨時檢驗而行駛者，處汽車所有人
    二千四百元以上九千六百元以下罰鍰，並責令其檢驗，道路
    交通管理處罰條例第十八條及道路交通安全規則第四十五條
    第一項第一款定有明文。復按道路交通安全規則所稱之汽車
    係指在道路上不依軌道或電力架線而以原動機行駛之車輛（
    包括機器腳踏車），道路交通安全規則第二條第一項第一款
    規定甚明。再按行政罰因以行政義務之違反，為其可罰性之
    依據，而於責任要件上無刑事制裁法以處罰故意犯為原則、
    處罰過失犯為例外理論之適用，亦未設類似刑法關於過失犯
    之處罰，以法律有明文規定者為限之條文，惟此非謂行政罰
    不以有責性為主觀要件，蓋其處罰仍帶有對於違反行政義務
    之不法行為加以非難、制裁之內涵，自以行為人之行為出於
    故意或過失為必要，此觀諸司法院大法官會議釋字第二七五
    號解釋文內容即明。
四、經查，本件系爭機車確有車型不符之情事，有臺中市警察局
    第二分局九十五年八月十日中分二交字第○九五○○三六三
    九四號函及舉發通知單各一件在卷可稽，且為受處分人所不
    爭執，自堪信為真實。然道路交通管理處罰條例第十八條規
    定，係以汽車車身、引擎、底盤、電系等重要設備變更或調
    換，或因交通事故遭受重大損壞修復後，不申請公路主管機
    關施行臨時檢驗而行駛者，為其構成要件，已如前述，則受
    處分人對於汽車車身、引擎、底盤、電系等重要設備變更或
    調換，或因交通事故遭受重大損壞修復後，不申請公路主管
    機關施行臨時檢驗，自應有故意、過失，亦即受處分人對於
    汽車車身、引擎、底盤、電系等重要設備之變更或調換，必
    須明知或可得而知，始得對受處分人違反行政義務之不法行
    為加以非難。本件系爭機車於九十一年九月三日在臺中市監
    理站檢驗時，車輛型式為ＹＡ五０車型乙節，固有機車車籍
    查詢一紙附卷足參，然斯時車主仍為坤發輪業行，而系爭機
    車遲至九十一年十一月十二日始過戶予受處分人等情，亦有
    機車異動歷史查詢及機車車主歷史查詢各一紙在卷可按，則
    系爭機車於過戶予受處分人時，車型是否仍為ＹＡ五０車型
    ，即有可疑，再參以系爭機車之顏色為銀色，有照片四張可
    參，亦核與機車行照上記載之機車顏色相符，衡諸常情，一
    般民眾並非專業之機車銷售人員或技術人員，對於車輛之型
    號，自無法詳加分辨，受處分人既至專門販售機車之輪業行
    購買機車，且於購買系爭機車時，復經核對機車行照上記載
    之機車顏色而與機車實際顏色相符，實難認受處分人對於機
    車車身之變更可得而知，而有過失可言。
五、綜上各情，綜合以觀，本件原處分機關既無法證明受處分人
    係於購入系爭機車後，始對於機車車身為變更，而有故意之
    情形，亦無法證明受處分人於購買系爭機車時，未能知悉機
    車車身之變更，係屬有過失，自難認受處分人有違反道路交
    通管理處罰條例第十八條第一項之規定。原處分未能斟酌及
    此，顯有違誤，本件異議為有理由，自應由本院將原處分撤
    銷，而另為受處分人不罰之諭知，以資適法。
據上論斷，應依道路交通管理處罰條例第八十七條第二項，道路
交通案件處理辦法第二十條前段，裁定如主文。
中    華    民    國    95    年    9     月    14    日
                  交通法庭      法  官  黃炫中
上正本證明與原本無異。
如不服本裁定應於送達後五日內向本院提出抗告狀。
                                書記官  黃珮華
中    華    民    國    95    年    9     月    14    日


司法院資訊處製作；財團法人民間司法改革基金會備份。
